【裁判字號】    96,抗,1481
【裁判日期】    970229
【裁判案由】    聲請回復原狀
【裁判全文】
臺灣高等法院刑事裁定               96年度抗字第1481號
    抗  告  人
    即 聲 請人  甲○○
    即  被  告          國民
上列抗告人因妨害兵役案件，聲請回復原狀，不服臺灣板橋地方
法院中華民國96年11月26日裁定（96年度聲字第3400號），提起
抗告，本院裁定如下：
    主  文
抗告駁回。
    理  由
一、原裁定意旨略以：本件被告因妨害兵役治罪條例案件，前於
    民國95年4月3日，經臺灣板橋地方法院以95年度簡字第1770
    號第一審刑事簡易判決判處有期徒刑3月，並於95年6月8日
    依法寄存送達至被告當時戶籍所在地「台北縣板橋市○○路
    ○ 段293之4號4樓之2」乙址，依刑事訴訟法第62條準用民事
    訴訟法第138條之規定，應自95年6月18日起，即生合法送達
    被告之效力，至為灼然。茲被告「以其當時無處設籍，以致
    收不到判決書，亦不知自己已遭起訴，錯失為自己上訴之機
    會」云云；惟本件確定後，經送臺灣板橋地方法院檢察署檢
    察官依法執行時，被告亦於95年8月17日經通緝到案執行（
    按本件於95年8月23日以執行易科罰金完畢在案），則縱認
    被告有「非因過失」之原因，然其原因亦於95年8月17日應
    已消滅。綜上所述，本件被告之遲誤本院上開95年度簡字第
    1770號第一審刑事簡易判決之上訴期間，顯非被告「非因過
    失」所致，且被告聲請本院上開95年度簡字第1770號案件回
    復原狀云云，亦顯逾法定「5日」之不變期間，是被告聲請
    ，為無理由，應予駁回等語。
二、本件抗告意旨略以：被告服兵役時父親病故，必須在繼承與
    拋棄繼承做出選擇，在雙重壓力下與律師簽下拋棄書，返鄉
    時身份變成後備軍人，依規定要報到，但因依法已經失去設
    籍權與居住權，被迫必須離開原設籍地，依親外祖母。依規
    定後備軍人搬離戶籍地須向當地管轄戶政單位申報並設籍以
    便召集令的送達。惟因一紙拋棄書，無法依後備兵役規定申
    報讓戶籍落實，以致身陷法牆之下，理由如下：（一）租賃
    契約中，租客只有居住權與使用權，房東有權拒絕提供稅單
    設籍。（二）求助警察機關，經告知：「也許可以將戶籍寄
    放戶政單位」，但戶政人員卻說：「法律並無明文規定後備
    軍人因召集令，可以主動將戶籍遷至戶政機關的條例。95年
    竟遭後備軍方以妨害兵役案件移送板橋地院檢察署偵辦，板
    橋地院簡易庭以95年度簡字第1770號判處有期徒刑三月。被
    告於95 年8月17日經通緝歸案執行，來不及交保，先行補入
    大牢。在被關期間，在客戶吳小姐幫忙下，於95年9月22日
    完成設籍。本件（95年度簡字第1770號）係簡易判決，判決
    書以寄存送達方式為之，被告實際上並無收到，無法為自己
    上訴，故謹依法提出回復原狀之聲請，請求撤銷原審駁回之
    決定等語。
三、經查：
  (一)按非因過失，遲誤上訴、抗告或聲請再審之期間，或聲請撤
    銷或變更審判長、受命推事、受託推事裁定或檢察官命令之
    期間者，於其原因消滅後5 日內，得聲請回復原狀；因遲誤
    上訴或抗告或聲請再審期間而聲請回復原狀者，應以書狀向
    原審法院為之。其遲誤聲請撤銷或變更審判長、受命推事、
    受託推事裁定或檢察官命令之期間者，向管轄該聲請之法院
    為之。非因過失遲誤期間之原因及其消滅時期，應於書狀內
    釋明之。聲請回復原狀，應同時補行期間內應為之訴訟行為
    ；又回復原狀之聲請，由受聲請之法院與補行之訴訟行為合
    併裁判之，如原審法院認其聲請應行許可者，應繕具意見書
    ，將該上訴或抗告案件送由上級法院合併裁判。刑事訴訟法
    第67條第1項、第68條、第69條第1項定有明文。
  (二)次按於應受送達人之住、居所、事務所或營業所，不獲會晤
    應受送達人或其他有辨別事理能力之同居人或受僱人者，得
    將文書寄存送達地之自治或警察機關，並作送達通知書兩份
    ，一份黏貼於應受送達人住居所、事務所、營業所或其就業
    處所門首，另一份置於該送達處所信箱或其他適當位置，以
    為送達；又寄存送達，自寄存之日起，經10日發生效力。此
    觀刑事訴訟法第62條準用修正民事訴訟法第136條、137條、
    138條規定至明。再上訴期間為10日，自送達判決後起算，
    而應於法定期間內為訴訟行為之人，其住所、居所或事務所
    不在法院所在地者，計算該期間時，應扣除其在途之期間，
    亦為刑事訴訟法第349條、第66條第1項所明定。
  (三)查臺灣板橋地方法院於95年4月3日以95年度簡字第1770號判
    處被告有期徒刑三月，當時被告設籍地為「臺北縣板橋市○
    ○路○段293之4號4樓之2」，迄95年9月22日抗告人始遷入「
    臺北縣三重市○○○街190號」，有法務部戶役政連結作業
    系統資料及全戶戶籍資料查詢資料各1紙附卷可稽（見臺灣
    板橋地方法院95年度簡字第1770號卷第9頁及同院96年度聲
    字第3400號卷第18頁）；而原審95年度簡字第1770號刑事判
    決書，經送達被告上開住所，因未獲會晤本人，亦無受領文
    書之同居人或受僱人，遂於95年5月8日寄存送達於臺北縣政
    府警察局海山分局海山派出所，並作送達通知書兩份，一份
    黏貼於該應受送達人住所門首，另一份置於該送達處所信箱
    或其他適當位置，以為送達等情，亦有原審法院送達證書1
    紙在卷可考（見同上95年度簡字第1770號卷第8頁），依前
    揭寄存送達之規定，該文書自寄存之日起經10日，即於95年
    6月18日發生送達效力，至於應受送達人實際於何時收取文
    書，對於依法發生之送達效力並無影響。是本件被告至遲應
    於判決發生送達效力後10日上訴期間並加計2日在途期間，
    即於95年6月30日（該日為法院正常上班之日）前提出上訴
    ；然被告迄未提出上訴，該案件因而確定。
  (四)被告雖陳稱無法申報讓戶籍落實，未收到臺灣板橋地方法院
    95年度簡字第1770號判決書，以致身陷法牆，非因過失而遲
    誤上訴期間，聲請回復原狀云云；惟查本件被告於95年8 月
    17日經通緝到案執行，於95年8月23日以易科罰金完畢執行
    在案，則縱認被告有「非因過失」之原因，然其原因亦於95
    年8月17日應已消滅。是本件被告於96年11月12日始聲請回
    復原狀，亦顯逾上開「5日」之不變期間。
四、綜上，本件回復原狀之聲請，自屬於法不合。從而，原審據
    此駁回被告回復原狀之聲請，核無違誤。本件被告徒憑己意
    ，猶執陳詞，提起本件抗告，為無理由，應予駁回。
據上論結，應依刑事訴訟法第412條，裁定如主文。
中    華    民    國    97    年    2     月    29    日
                  刑事第十三庭  審判長法  官 曾德水
                                      法  官 談  虎
                                      法  官 梁耀鑌
以上正本證明與原本無異。
不得再抗告。
                                      書記官 莊淑茹
中    華    民    國    97    年    3     月    3     日


司法院資訊處製作；財團法人民間司法改革基金會備份。
